臺灣高等法院臺中分院刑事判決　　　　　　　　　　九十一年度上訴字第三六八號
　　上　訴　人
　　即　被　告　乙○○
右上訴人因毒品危害防制條例案件，不服臺灣臺中地方法院九十年度訴字第二五八七
號中華民國九十一年一月十四日第一審判決（起訴案號：臺灣臺中地方法院檢察署九
十年度毒偵字第二五一六號），提起上訴，本院判決如左：
     主  文
上訴駁回。
     理  由
一、乙○○曾犯妨害自由罪，經臺灣臺中地方法院判處有期徒刑四月，於民國（下同
    ）八十七年五月三十日執行完畢，又因搶奪罪，經本院判處有期徒刑一年二月，
    於八十九年六月六日執行完畢。其先前復因施用毒品案件，經臺灣臺中地方法院
    先後二次裁定送觀察勒戒處所觀察、勒戒後，均認無繼續施用毒品之傾向，由臺
    灣臺中地方法院檢察署檢察官分別於八十八年二月十二日以八十八年度偵字第四
    三六七號及於八十八年七月十五日以八十八年度偵字第一○六四○號為不起訴處
    分確定。惟乙○○竟仍不知悔悟，再基於概括之犯意，自九十年一月初起至同年
    三月八日二十時三十分採尿前四、五日內止，在臺中縣太平市○○路四三八巷五
    十號住處，連續將第一級毒品海洛因以注射針筒注射於手臂血管之方式，施用第
    一級毒品海洛因多次。其又另行起意，於九十年三月八日二十時三十分採尿前四
    日內某時，在不詳地點，以不詳方式，施用第二級毒品甲基安非他命一次。嗣為
    警於九十年三月八日十七時四十五分許，在臺中縣太平市第二公墓（宏龍公墓）
    旁產業道路查獲，並在其右手上扣得含有甲基安非他命殘留之注射針筒一支。
二、案經臺中縣警察局霧峰分局報請臺灣臺中地方法院檢察署及臺灣臺中地方法院檢
    察署檢察官自動檢舉偵查起訴。
    理  由
一、訊據被告乙○○坦承右揭施用第二級毒品安非他命及連續施用第二級海洛因之犯
    行不諱，且被告於九十年三月八日十七時四十五分許，在臺中縣太平市第二公墓
    （宏龍公墓）旁產業道路為警查獲後，於當日二十時三十分許採取其尿液初驗結
    果，呈有嗎啡陽性反應，嗣再送複驗結果，呈有嗎啡及甲基安非他命陽性反應之
    情，有臺中縣衛生局及法務部調查局分別出具之尿液檢驗報告各一份在卷可稽。
    又被告為警在其右手上扣得注射針筒一支，經檢驗結果，發現含有甲基安非他命
    殘留在其上，亦有法務部調查局檢驗通知書一份附卷足憑，雖被告辯稱：扣案針
    筒是施打解毒劑，並非施用安非他命所用之物，惟被告於本院即已坦承有施用安
    非他命，且扣案注射針筒一支，經檢驗結果，亦含有甲基安非他命殘留在其上，
    足證上開扣案注射針筒一支，係被告施用安非他命所用之物無訛。再按嗎啡經化
    學合成可製得海洛英，海洛英施打入人體後，經新陳代謝作用又可分解成嗎啡，
    故嗎啡或海洛英在進入人體後，均以嗎啡型態排於尿液中，從尿液中無法檢驗分
    辨係施打（或吸食）嗎啡或海洛英；又一般人施打嗎啡或海洛英後，於尿液中檢
    驗出煙毒反應時效，需視施打量多少及個人代謝分泌情況而定，施打量多者，於
    施打後四、五日內仍有可能檢驗出煙毒反應，施打量少者，可能在二十四小時後
    ，即難發現煙毒反應，且個人體質之不同，亦會影響時效，故通常採尿化驗煙毒
    反應，應以施打後二十四小時所採為宜，此經法務部調查局七九年二月二十七日
    （七九）陸（一）四○二八八一號函釋甚明，故經採尿檢驗有嗎啡反應者，應可
  認其人於採尿前之四、五日內有施用海洛因。次按一般人如未施用安非他命，其
    尿液應不會檢出安非他命反應，倘有吸用者，約百分之七十於二十四小時內自尿
    中排出，約百分之九十於九十六小時自尿中排出，故推算施用時間距採尿時間最
    長可能不會超過四日，此有行政院衛生署藥物食品檢驗局八十一年二月八日（八
    一）藥檢壹字第○○一一五六號函敘明在案，是經採尿檢驗有安非他命反應者，
    通常可認其人於採尿前四日內有施用安非他命之行為。本件被告於九十年三月八
    日二十時三十分採尿檢驗結果既呈有嗎啡及甲基安非他命陽性反應，則被告應於
    九十年三月八日二十時三十分採尿前四、五日內某時，有施用海洛因及甲基安非
    他命各一次之行為甚明。此外，被告前因施用毒品案件，經臺灣臺中地方法院先
    後二次裁定送觀察勒戒處所觀察、勒戒後，均認無繼續施用毒品之傾向，由臺灣
    臺中地方法院檢察署檢察官分別於八十八年二月十二日以八十八年度偵字第四三
    六七號及於八十八年七月十五日以八十八年度偵字第一○六四○號為不起訴處分
    確定，有臺灣臺中地方法院檢察署刑案資料查註紀錄表及不起訴處分書各一份在
    卷足憑，本件事證明確，被告右揭犯行，洵堪認定。
二、核被告所為，係犯毒品危害防制條例第十條第一項之施用第一級毒品罪及同條例
    第十條第二項之施用第二級毒品罪。被告施用第一級毒品前及施用第二級毒品前
    後持有第一級、第二級毒品之低度行為，應分別為其施用第一級、第二級毒品之
    高度行為所吸收，均不另論罪。被告先後多次施用第一級毒品之行為，時間密接
    ，所犯構成要件相同罪名，顯係基於概括之犯意反覆為之，為連續犯，應以一罪
    論，並加重其刑。被告所犯前開二罪間，犯意各別，構成要件互殊，應分論併罰
    。公訴人雖僅就被告於九十年三月八日採尿前之七十二小時內某時，施用第一級
    毒品海洛因一次之犯行起訴，而未就被告於九十年一月間連續施用第一級毒品海
    洛因之犯行予以起訴，惟前開部分與已起訴之施用第一級毒品部分，有連續犯之
    裁判上一罪關係，本院自得併予審理，附此敘明。又查被告於八十七年間因搶奪
    案件，經本院判處有期徒刑一年二月，於八十九年六月六日執行完畢，有臺灣臺
    中地方法院檢察署刑案資料查註紀錄表及臺灣高等法院被告全國前案紀錄表各一
    份附卷可考，其受有期徒刑執行完畢後，於五年內再犯本件有期徒刑以上刑之罪
    ，為累犯，應加重其刑。本件被告所犯施用第一級毒品罪，有二種刑之加重，應
    遞加之。原審判決適用毒品危害防制條例第十條第一項、第二項、第十八條第一
    項前段、第二十條第三項前段，刑法第十一條前段、第五十六條、第四十七條、
    第五十一條第五款之規定，並審酌被告前有施用毒品前科紀錄，經觀察勒戒為不
    起訴處分二次後，竟仍不知悔改警惕，猶繼續施用二種毒品不輟，惟念及施用毒
    品係自戕且容易成癮之行為，從另一角度觀察，應視同病人看待等一切情狀，分
    別量處被告乙○○連續施用第一級毒品部分，有期徒刑壹年；施用第二級毒品部
    分，有期徒刑肆月，並定其應執行之刑為壹年貳月。並就扣案含有甲基安非他命
    殘留之注射針筒一支，因甲基安非他命殘渣與注射針筒間難以析離，依毒品危害
    防制條例第十八條第一項前段之規定宣告沒收銷燬之。另就查扣之橡皮帶一條，
    被告否認為其施用毒品所用之物，且非屬專供施用毒品之器具，亦非違禁物，而
    不為沒收之諭知。核其認事用法均無違誤，量刑亦稱妥適，應予維持。被告上訴
    意旨主張原審量刑過重，以及白毫禪寺負責輔導被告之江姿儀（法號丙○○）到
    庭指稱：「他（指被告）在我們寺廟戒毒，非常努力改過向善，而且他本身就是
    一個病患，在戒毒過程中，也會幫助其他病患，現在他也有一技之長，他現在已
    脫離毒品環境一年。請給被告一次機會」等語，惟按本件原審判決雖認被告係連
    續犯及累犯，而予加重被告之刑，然原審並同時審酌被告所為係自戕且容易成癮
    之行為，從另一角度觀察，應視同病人看待等，而予適度之量刑，且被告在監服
    刑，與毒品隔絕更足以完全斷絕被告之毒癮，是原審判決所處之刑度，並無不當
    之處，被告右揭上訴，為無理由，應予駁回。
據上論斷，應依刑事訴訟法第三百六十八條，判決如主文。
本案經檢察官甲○○到庭執行職務。
中      華      民      國　  九十一     年      四       月   二十五   日
                                   臺灣高等法院臺中分院刑事第三庭
                                         審判長法  官　陳　朱  貴
                                               法　官  劉　連　星
                                               法　官  胡  忠  文
右正本證明與原本無異。
施用第一級毒品部分得上訴。
施用第二級毒品部分不得上訴。
如不服本判決應於收受送達後十日內向本院提出上訴書狀，其未敘述上訴之理由者並
得於提起上訴後十日內向本院補提理由書（均須按他造當事人之人數附繕本）。
                                               書記官  許  美  惠
中      華      民      國　  九十一     年      四       月   二十六   日
附錄論罪法條
毒品危害防制條例第十條
施用第一級毒品者，處六月以上五年以下有期徒刑。
施用第二級毒品者，處三年以下有期徒刑。
                                                              　　　　　Ｆ
